【裁判字號】    99,抗,768
【裁判日期】    990611
【裁判案由】    保全證據
【裁判全文】
臺灣高等法院民事裁定                   99年度抗字第768號
抗  告  人  甲○○即力新國際貿易行
上列抗告人因與相對人財政部基隆關稅局間保全證據事件，對於
中華民國99年4 月23日臺灣基隆地方法院99年度聲字第26號裁定
，提起抗告，本院裁定如下：
    主      文
抗告駁回。
抗告訴訟費用由抗告人負擔。
    理      由
一、聲請及抗告意旨略以：伊於民國（下同）99年2 月4 日進口
    已變性酒精（酒精中添加醋酸，進口報單號碼AA/99/0356/0
    079 ，下稱系爭貨物），經相對人於99年2 月6 日抽樣初驗
    ，醋酸值僅6000餘PPM 不符標準值10000PPM，嗣於99年2 月
    10日進行複驗，伊代理人至現場會同取樣再委外檢驗，檢驗
    值為14708PPM，相對人顯有違法阻止系爭貨物通過檢驗之情
    事，應負民事及刑事責任，因該貨物將遭相對人沒收及銷毀
    ，該證據顯有滅失之虞；又本件進口酒精添加醋酸易揮發及
    變質，檢驗時效極為重要，若依一般程序起訴，相對人可能
    於接獲通知後，掉包或添加其他物質，即有證據保全，命相
    對人將系爭貨物送往第三人財團法人工業技術研究院檢驗醋
    酸含量之必要；伊依規定繳交承諾書及鑑定費用聲請再驗，
    相對人卻以複驗不合格之酒精樣本送驗，致第三次檢驗仍不
    合格。相對人不願意抽取系爭酒精送驗，應係規避責任，有
    可能在系爭貨物添加使其變質之物質，致證物滅失致礙難使
    用，應由法院介入抽取檢驗，爰請求廢棄原裁定等語。
二、按證據有滅失或礙難使用之虞，或經他造同意者，得向法院
    聲請保全；就確定事、物之現狀有法律上利益並有必要時，
    亦得聲請為鑑定、勘驗或保全書證，民事訴訟法第368 條第
    1 項定有明文，此為證據保全之原因。所謂證據有滅失之虞
    ，係指供為證據之材料本體，有消失之危險而言，例如證人
    病危、機關保管之文書已逾保管期限即將銷毀、有人欲故為
    隱匿毀壞或致不堪使用等是。所謂證據有礙難使用之虞，係
    指證據雖未滅失，但有其他客觀情事致有不及調查之危險而
    言，例如證人即將移民國外、證物持有人即將攜帶證物出國
    等是。當事人聲請保全證據，依同法第370 條第2 項、第28
    4 條規定，應就保全證據之理由即上開證據保全之原因，提
    出可使法院信其主張為真實之證據，以釋明之（最高法院97
    年度台抗字第191 號裁定參照）。
三、查，抗告人提出系爭貨物進口報單、分析報告等影本，固可
    認其本案訴訟之請求已為釋明。但，本件證據有何滅失或礙
    難使用之虞的保全原因，抗告人僅泛言「將遭相對人沒收及
    銷毀…如按一般程序起訴，法院會先通知對方，對方有可能
    會掉包或添加其他物質，以破壞原酒精品質，以致證據滅失
    …相對人一直不願意抽取進口貨櫃內之酒精，可見心裡有鬼
    ，而且為規避責任，有可能在該變性酒精內添加使其變質之
    物質，以致證物及原酒精純度滅失致礙難使用，必須急早保
    全證據，由法院介入抽取檢驗。又如不急早證據保全，若等
    海關發函通知沒收，那酒精貨櫃移至私倉庫保管，更易被動
    手腳掉包或添加雜物，屆時證據保全已無意義…」云云，就
    系爭貨物於包裝完整下，何以容易揮發及變質？檢驗時效之
    有限期間為何？並未提出任何證據加以釋明。本院復無其他
    客觀情事足認上開事證有不及調查之危險，依上開說明，本
    件證據保全之聲請，於法即有未合，不應准許。原裁定駁回
    抗告人之聲請，核無不合，抗告意旨指摘原裁定不當，求予
    廢棄，非有理由，應予駁回。
四、據上論結，本件抗告為無理由，爰裁定如主文。
中    華    民    國    99    年    6     月    11    日
                    民事第十五庭
                        審判長法  官   林恩山
                              法  官   郭松濤
                              法  官   陳雅玲
正本係照原本作成。
本裁定除以適用法規顯有錯誤為理由外，不得再抗告。如提起再
抗告，應於收受後10日內委任律師為代理人向本院提出再抗告狀
。並繳納再抗告費新台幣１千元。
中    華    民    國    99    年    6     月    11    日
                              書記官   葉國乾

司法院資訊處製作；財團法人民間司法改革基金會備份。
